臺灣高等法院刑事裁定
110年度毒抗字第237號
抗  告  人
即  被  告  謝國揚



上列抗告人即被告因違反毒品危害防制條例案件，不服臺灣士林
地方法院110年度毒聲字第27號，中華民國110年1月20日裁定（
聲請案號：臺灣士林地方檢察署109年度聲觀字第14號、109年度
毒偵字第2254號），提起抗告，本院裁定如下：
    主  文
抗告駁回。
    理  由
一、原裁定意旨略以：
　㈠抗告人即被告謝國揚（下稱被告）基於施用第二級毒品甲基
    安非他命之犯意，於民國109年10月底某日，在臺北市北投
    區立農街1段住所內施用第二級毒品甲基安非他命乙情，業
    據其於警詢時坦承不諱，並有台灣尖端先進生技醫藥股份有
    限公司109年11月17日出具之濫用藥物檢驗報告（檢體編號
    ：145585）、臺北市政府警察局偵辦毒品案件尿液檢體委驗
    單（檢體編號：145585）各1份附卷可稽，足認被告之任意
    性自白與事實相符，被告有前揭施用第二級毒品甲基安非他
    命之犯行，應堪認定。
  ㈡又查被告先前曾因施用毒品案件，經原審法院以95年度毒聲
    字第428號裁定送觀察、勒戒後，因認有繼續施用傾向，再
    經原審法院以96年度毒聲字第226號裁定送強制戒治，於97
    年1月25日停止其處分出所，經臺灣士林地方檢察署檢察官
    以97年度戒毒偵字第13號不起訴處分確定，有本院被告前案
    紀錄表在卷可參。是被告本案所為施用第二級毒品犯行，距
    其最近1次因犯施用毒品罪經強制戒治執行完畢日即97年1月
    25日已逾3年，其後雖又再多次因施用毒品案件，經法院判
    處罪刑，惟未曾再受有觀察勒戒或強制戒治等醫療處遇，最
    近則因另案判處罪刑確定，於109年11月20日入監服刑迄今
    ，預計刑期應至111年7月1日期滿等情，有本院被告前案紀
    錄表1份在卷可考，檢察官因認被告有送勒戒處所觀察、勒
    戒之原因，乃聲請原審裁定命被告入勒戒處所觀察、勒戒，
    揆諸前述規定，應無不合，而被告現今在監服刑，亦無從透
    過戒癮治療以代替觀察勒戒（毒品危害防制條例第24條、刑
    事訴訟法第253條之2規定參照），是故，本件聲請為有理由
    ，應予准許，爰依毒品危害防制條例第20條第1項、第3項、
    觀察勒戒處分執行條例第3條第1項，裁定應送勒戒處所觀察
    、勒戒。
二、抗告意旨略以：被告前因犯施用第二級毒品罪等共3罪，經
    法院判處有期徒刑3月、9月、5月確定，為何本次再犯施用
    第二級毒品罪，卻係裁定觀察勒戒，原裁定顯有違背法令之
    嫌。又被告前於107年5月間施用毒品，曾經檢察官為附命完
    成戒癮治療之緩起訴，即如同已接受等同於「觀察、勒戒」
    之處遇，依現行對於施用毒品犯罪所採之雙軌模式，本件檢
    察官應逕行起訴，毋庸再進行觀察勒戒云云。
三、按犯毒品危害防制條例第10條之罪者，檢察官應聲請法院裁
    定，令被告入勒戒處所觀察、勒戒，其期間不得逾2月；觀
    察、勒戒或強制戒治執行完畢釋放後，3年後再犯第10條之
    罪者，適用本條前2項之規定，毒品危害防制條例第20條第1
    項、第3項分別定有明文。又毒品危害防制條例於109年1月1
    5日修正、109年7月15日生效，修正後毒品危害防制條例第2
    0條第3項規定，犯第10條之罪於觀察、勒戒或強制戒治執行
    完畢釋放後，3年後再犯第10條之罪者，適用本條前2項之規
    定。上開所謂「3年後再犯」，只要本次再犯（不論修正施
    行前、後）距最近1次觀察、勒戒或強制戒治執行完畢釋放
    ，已逾3年者，即該當之，不因其間有無犯第10條之罪經起
    訴、判刑或執行而受影響，此係最高法院於109年11月18日
    以109年度台上大字第3826號裁定宣示之見解，為有權解釋
    ，各級法院應受其拘束。
四、經查：
　㈠被告基於施用第二級毒品甲基安非他命之犯意，於109年10月
    底某日，在臺北市北投區立農街1段住所內，將甲基安非他
    命置入玻璃球內，以玻璃球燒烤吸食煙霧之方式，施用第二
    級毒品甲基安非他命1次之事實，業據被告於警詢時坦承不
    諱（見109年度毒偵字第2254號卷第4至7頁），並有台灣尖
    端先進生技醫藥股份有限公司109年11月17日出具之濫用藥
    物檢驗報告（檢體編號：145585）、臺北市政府警察局偵辦
    毒品案件尿液檢體委驗單（檢體編號：145585）、勘察採證
    同意書等件在卷可稽（見109年度毒偵字第2254號卷第8至11
    頁），足認被告前揭任意性自白核與事實相符，應堪採信。
　㈡又被告前因施用第二級毒品案件，經原審法院以95年度毒聲
    字第428號裁定送觀察、勒戒後，因認有繼續施用傾向，復
    經原審法院以96年度毒聲字第226號裁定令入戒治處所施以
    強制戒治，於97年1月25日因停止其處分出所，經臺灣士林
    地方檢察署檢察官以97年度戒毒偵字第13號為不起訴處分確
    定，被告其後雖有因施用毒品案件經法院判處罪刑確定及執
    行完畢之情形，但此後被告未曾再受觀察、勒戒或強制戒治
    之執行等情，亦有本院被告前案紀錄表1份在卷可佐（見本
    院卷第21至40頁）。原審因認被告上揭施用第二級毒品甲基
    安非他命事證明確，依據毒品危害防制條例第20條第3項、
    第1項及觀察勒戒處分執行條例第3條第1項，裁定被告應送
    勒戒處所觀察、勒戒，已詳敘其依憑之證據及認定之理由，
    經核於法並無不合。
　㈢抗告意旨泛以另案遭法院判處罪刑，本案卻經裁定觀察勒戒
    ，指摘原裁定不當云云，核與前揭意旨不合，為無理由。
　㈣抗告意旨另指稱其前於107年5月間，曾經檢察官為附命完成
    戒癮治療之緩起訴，即如同已接受等同於「觀察、勒戒」之
    處遇，本件檢察官應逕行起訴，毋庸再進行觀察勒戒云云。
    查被告固曾因施用第二級毒品案件，經臺灣士林地方檢察署
    檢察官以104年度毒偵字第316號為附命完成戒癮治療之緩起
    訴處分確定，惟因被告違背緩起訴應遵守及履行事項，未能
    履行緩起訴處分所附之戒癮治療命令，經檢察官於105年1月
    22日以105年度撤緩字第15號撤銷緩起訴處分確定，上開施
    用第二級毒品案件嗣經檢察官以105年度撤緩毒偵字第14號
    起訴後，經原審法院以105年度審簡字第253號判決判處罪刑
    確定在案，有上開前案紀錄表在卷可佐，堪認被告並未因上
    開施用第二級毒品犯行受觀察、勒戒或強制戒治之執行，是
    抗告意旨主張其曾經檢察官為附命完成戒癮治療之緩起訴，
    如同已接受等同於「觀察、勒戒」之處遇，本件檢察官應逕
    行起訴，毋庸再進行觀察勒戒云云，亦無理由。至被告另提
    及全國有3,500人與被告犯行雷同，卻有判決不一之情形，
    惟因個案情節不一，俱與本案之情形不同，自難比附援引，
    此部分抗告亦難謂有理由，附此敘明。
　㈤綜上，被告確於前次強制戒治執行完畢釋放後之3年後，再犯
    本件施用第二級毒品甲基安非他命犯行，原裁定令入勒戒處
    所觀察、勒戒，核其認事用法，並無不當，被告猶執前詞提
    起抗告，指摘原裁定不當，為無理由，應予駁回。
據上論斷，依刑事訴訟法第412條，裁定如主文。　
中　　華　　民　　國　　110 　年　　4 　　月　　 1　　日
　　　　　　　  　刑事第二十三庭審判長法　官  許永煌
　　　　　　　　　　　　　　　　　    法　官  黃美文
　　　　　　　　　　　　　　　　　    法　官  雷淑雯
以上正本證明與原本無異。
不得再抗告。
                                      書記官  林立柏
中　　華　　民　　國　　110 　年　　4 　　月　 　1　　日